【裁判字號】    97,訴,459
【裁判日期】    971124
【裁判案由】    分割共有物
【裁判全文】
臺灣彰化地方法院民事判決  97年度訴字第459號
原      告  乙○○○
                        號
訴訟代理人  丙○○
                        號
被      告  甲○○
                        號
上列當事人間請求分割共有物事件，本院於民國97年11月10日言
詞辯論終結，茲判決如下：
    主  文
兩造共有坐落彰化縣員林鎮○○段54地號（重測前為大饒段282
之2地號）、地目田、面積2913點68平方公尺（重測前面積為
2913平方公尺）之土地，應分割為如附圖即彰化縣員林地政事務
所民國97年10月30日鑑定圖所示，編號A部分、面積1456點84 平
方公尺之土地，分歸原告取得；編號B部分、面積1456點84平方
公尺之土地，分歸被告取得。
訴訟費用由被告負擔二分之一，餘由原告負擔。
    事實及理由
一、原告主張：
  (一)坐落彰化縣員林鎮○○段54地號（重測前為大饒段282之2地
    號）、地目田、面積2913點68平方公尺（重測前面積為2913
    平方公尺）之土地（下稱系爭土地），為兩造所共有，兩造
    應有部分各為二分之一。
  (二)系爭土地並無因物之使用目的不能分割之情事，或契約訂有
    不分割之期限，原告商請被告協議分割，惟均無結果，爰依
    民法第823 條規定，請求分割系爭土地，其分割方法，請求
    判決依彰化縣員林地政事務所民國97年10月30日鑑定圖所示
    ，編號A部分、面積1456點84平方公尺之土地，分歸原告取
    得；編號B部分、面積1456點84平方公尺之土地，分歸被告
    取得。
二、被告表明同意分割，同意依原告所提附圖所示方案為分割，
    希望分在南邊即附圖所示編號B部分、且兩造共同使用水源
    灌溉與抽水機。
三、得心證之理由：
  (一)本件原告主張系爭土地，為兩造所共有；兩造應有部分各為
    二分之一。系爭土地依法並無不能分割之情形，兩造亦無不
    為分割之約定等情，業據原告提出地籍圖謄本、土地登記謄
    本為證，且為到庭之被告所不爭執，堪認原告此部分之主張
    為真實。
  (二)次按共有人因共有物分割之方法不能協議決定，而提起請求
    分割共有物之訴，應由法院斟酌當事人之聲請、共有物之性
    質、經濟效用及全體共有人之利益、意願等公平決定之。關
    於系爭土地之分割方法，本院審酌：
  1.系爭土地呈長方形，地形尚屬方正完整；東有未登錄土地，
    而系爭土地南邊有溝渠可排水，另有田埂可供通行小路對外
    聯絡，至系爭土地目前供兩造種植農作物等情，業據本院會
    同兩造及彰化縣員林地政事務所測量員到場勘測屬實，並製
    有勘驗筆錄、現場略圖、彰化縣員林地政事務所97年8月7日
    土地複丈成果圖附卷可稽，至堪確定。
  2.兩造均同意將系爭土地分割為如附圖即彰化縣員林地政事
    務所民國97年10月30日鑑定圖所示，編號A部分、面積
    1456點84平方公尺之土地，分歸原告取得；編號B部分、面
    積1456點84平方公尺之土地，分歸被告取得。如此分割足使
    兩造分得之土地均呈長方形，便於利用。兩造均同意共同使
    用水源與抽水機，另可經由田埂接臨巷道，無對外聯絡問題
    ，且上開分割方案使各共有人分得之土地價值與其應有部分
    相當，且兼顧兩造之意願，甚為公平。是以，本院尊重兩造
    之意願，認附圖所示之方案應屬適當而可採，爰判決如主文
    第1項所示。
四、訴訟費用負擔之依據：民事訴訟法第78條、第80條之1。
中    華    民    國    97    年    11    月    24    日
                  民事第一庭  法  官  施坤樹
以上正本係照原本作成。
如對判決上訴，應於判決送達後20日內向本院提出上訴狀（須附
繕本）。
中    華    民    國    97    年    12    月    01    日
                              書記官  施嘉玫


司法院資訊處製作；財團法人民間司法改革基金會備份。
